臺灣高等法院刑事判決
109年度上訴字第1347號
上  訴  人  
即  被  告  李權哲




選任辯護人  翁偉傑法扶律師
上列上訴人因違反毒品危害防制條例案件，不服臺灣新北地方法
院108年度訴字第845號，中華民國108年12月30日第一審判決（
起訴案號：臺灣新北地方檢察署108年度偵字第10370號），提起
上訴，本院判決如下：
    主  文
上訴駁回。
    事  實
一、李權哲前因違反毒品危害防制條例、藥事法共4 罪，經臺灣
    臺北地方法院以102年度審訴字第423號分別判處有期徒刑9
    月、9月、7月、7月，並定應執行有期徒刑1年4月，嗣上訴
    後，經本院以102年度上訴字第3423號駁回上訴確定，再與
    其因違反毒品危害防制條例，經臺灣臺北地方法院以102年
    度簡字第2060號判處有期徒刑4月確定之案件，由同院以103
     年度聲字第2297號裁定應執行有期徒刑1年7月確定，而於
    民國104年10月4日縮刑期滿執行完畢。詎其明知甲基安非他
    命係毒品，具成癮性、濫用性及社會危害性，不得販賣、持
    有，仍意圖營利，先以門號0000000000號ASUS廠牌行動電話
    上網至Grindr聊天室中，以「al約HI .FUN 真有型可調31」
    為暱稱，以招攬不特定人與之交易毒品，並提供其Line之ID
    （lina帳號:0000000000）供聯繫。經員警於網路巡邏時察
    覺該暱稱有異，而依李權哲提供之前述ID加其為好友，李權
    哲乃使用前述行動電話透過Line訊息與員警聯繫，而達成以
    新臺幣（下同）1萬元價格交易3公克甲基安非他命之合意，
    欲以此方式販賣第二級毒品，賺取不詳利潤以牟利。嗣於10
    8年4月2日23時許，李權哲在新北市○○區○○街0號與富國路口
    之85度C前，拿出甲基安非他命3包（驗前總淨重2.5014公克
    、驗後總淨重2.4999公克）欲交付之際，旋為警逮捕而未遂
    ，並當場扣得前述行動電話1支（含SIM卡1 張）、毒品3包
    。
二、案經新北市政府警察局新莊分局（下稱新莊分局）報請臺灣
    新北地方檢察署檢察官偵查起訴。
    理  由
壹、程序部分：
    按被告以外之人於審判外之陳述，雖不符刑事訴訟法第159
    條之1至第159條之4之規定，而經當事人於審判程序同意作
    為證據，法院審酌該言詞陳述或書面陳述作成時之情況，認
    為適當者，亦得為證據；當事人、代理人或辯護人於法院調
    查證據時，知有第159條第1項不得為證據之情形，而未於言
    詞辯論終結前聲明異議者，視為有前項之同意，同法第159
    條之5第1項、第2項有明文規定。查本判決下列認定事實所
    引用之卷證所有證據（供述、文書及物證等），均經依法踐
    行調查證據程序，檢察官、被告均未主張排除前開證據能力
    ，且迄於本院言詞辯論終結前均未表示異議，本院審酌前開
    證據資料製作時之情況，尚無違法不當及證明力明顯過低之
    瑕疵，其書證部分亦無刑事訴訟法第159條之4之顯有不可信
    之情況與不得作為證據之情形，且均與本案具關連性，認以
    之作為證據應屬適當，故揆諸上開規定，認上揭證據資料均
    有證據能力。
貳、實體部分：
一、本案認定犯罪事實所憑之證據及理由：
（一）上揭事實，業據被告於偵查、原審及本院中均坦承不諱，
      並有佯裝買家之員警出具之108年4月2日新莊分局福營派
      出所職務報告、新莊分局搜索扣押筆錄、扣押物品目錄表
      、臺北榮民總醫院108 年6 月17日北榮毒鑑字第C0000000
      號毒品成分鑑定書、重要內容節錄如下之新莊分局福營派
      出所（網路巡查）手機軟體Line對話譯文各1份、被告使
      用Grindr之封面、個人主頁、自我介紹頁面、Line主頁照
      片各1張、查獲現場與扣案毒品照片7張、Line對話翻拍照
      片12張在卷可憑（見偵卷第23、29至33、37至54、103 頁
      ），另有門號0000000000號ASUS廠牌行動電話1支（含SIM
       卡1 張）、甲基安非他命3包扣案可證。而前揭扣案之白
      色或透明晶體3包，經送臺北榮民總醫院鑑定結果，均含
      有第二級毒品甲基安非他命成分，驗前總淨重2.5014公克
      ，取其中0.0015公克鑑定，驗後總淨重2.4999公克，有前
      述臺北榮民總醫院鑑定書1份可憑。
（二）被告先在Grindr聊天室張貼「al約HI .FUN 真有型可調」
      等文字暗示其為毒品賣家可與其交易，有上揭被告使用Gr
      indr之封面在卷可參（見偵卷第43頁），佯裝買家之員警
      依其上所示之LINE帳號將被告加入好友而於108年4月2日2
      2時7分許至23時4 分許之對話內容如下：
    「員警：Hi
      員警：可調？
      被告：可
      被告：你要多少
      員警：3/?
      被告：你要多少
      員警：3
      被告：可以啊
      被告：在哪
      員警：多少
      被告：你要3G
      被告：克是嗎？
      員警：嗯嗯
      被告：10000
      ……
      被告：那你來好了
      員警：你在哪
      被告：哈
      被告：裕民街2 號跟富國路口
      被告：有間85度C
      被告：到敲我
      員警：85度C地址
      被告：多久到
      員警：出發大概20分鐘
      被告：裕民街2 號
      被告：富國路口
      被告：好
      員警：好
      被告：開訊
      被告：一下
      ……
      被告：現騎車
      員警：（塗鴉貼圖）
      被告：到了敲我
      員警：到了
      被告：等我一下下
      員警：嗯嗯
      被告：你在哪
      員警：鹹水雞這邊」
      可證明係被告主動詢問買家要購買多少，其主觀上原即有
      販賣第二級毒品甲基安非他命之故意，查其於本院中坦承
      ：我直接跟朋友拿，再出售，1公克可以賺500元，3公克
      賺1,500元等語明確（見本院卷第100頁），則被告係基於
      營利之意圖而為本案犯行，應可認定，足徵被告前揭任意
      性自白核與事實相符，可信為真。
（三）綜上所述，本案事證明確，被告販賣第二級毒品未遂犯行
      ，堪予認定。
二、論罪：
（一）按犯罪之著手，係指行為人為實現犯意而開始實行犯罪構
      成要件之行為而言。販賣毒品罪之販賣者就買賣毒品之重
      要內容向對方有所表示時，即可認為已經著手販賣毒品之
      實行（最高法院101 年度台上字第3735號判決意旨參照）
      ；又刑事偵查技術上所謂之「釣魚」者，指對於原已犯罪
      或具有犯罪故意之人，司法警察於獲悉後為取得證據，以
      設計引誘之方式，佯與之為對合行為，使其暴露犯罪事證
      ，待其著手於犯罪行為之實行時，予以逮捕、偵辦者而言
      ，於此情形下，因犯罪行為人主觀上原即有犯罪之意思，
      但因毒品購買者為辦案佯稱購買，而將販賣者誘出以求人
      贓俱獲，因其無實際買受之真意，且在警察監視之下伺機
      逮捕，事實上亦不能真正完成買賣，則該次行為，僅能論
      以販賣未遂（最高法院100年度台上字第4498號、102年度
      台上字第988號判決意旨參照）。查被告在與佯裝買家即
      員警商議本案毒品交易細節前，已先在Grindr聊天室張貼
      暗示其為毒品賣家之內容，業如前述，堪認被告先有販賣
      第二級毒品之故意，著手與佯裝買家之員警談妥價格，而
      欲販賣第二級毒品甲基安非他命，因買家係員警喬裝，欠
      缺購買真意而未能完成交易即為警查獲，是核被告所為，
      係犯違反毒品危害防制條例第4條第6項、第2項之販賣第
      二級毒品未遂罪。被告販賣甲基安非他命前非法持有之低
      度行為，為販賣之高度行為所吸收，不另論罪。
（二）刑之加重、減輕事由：
　　1.被告有事實欄所載違反毒品危害防制條例、藥事法之犯罪
      科刑紀錄，於104年10月4日縮刑期滿執行完畢，有本院被
      告前案紀錄表附卷可按，其受有期徒刑執行完畢，5年以
      內故意再犯有期徒刑以上之罪，為累犯。本院依司法院釋
      字第775號解釋文意旨，審酌被告構成累犯之前案與本案
      販賣第二級毒品未遂案件，其所犯罪質之犯罪類型、行為
      態樣相同或相類，且前案犯行係實際入監，執行完畢後卻
      未能謹慎守法而再犯本案，顯見被告之刑罰反應力薄弱，
      基於助其重返社會並兼顧社會防衛之考量，認本件應有加
      重其刑之必要，且與憲法罪刑相當原則、比例原則無違，
      故依刑法第47條第1項規定，加重其刑（法定本刑為無期
      徒刑部分，依法不得加重）。
　　2.按犯第4條至第8條之罪於偵查及審判中均自白者，減輕其
      刑，毒品危害防制條例第17條第2項定有明文。查被告於
      偵查及審理中（見偵卷第83頁，原審卷第118、137頁）均
      坦承有本案販賣第二級毒品未遂犯行，符合在偵審中均自
      白之減刑要件，應依上開規定減輕其刑；另被告於客觀上
      已著手於販賣第二級毒品犯罪之實行，惟因買家係員警喬
      裝，欠缺購買真意而未能完成交易，為未遂犯，爰依刑法
      第25條第2項規定，按既遂犯之刑減輕之，並先加（法定
      本刑為無期徒刑部分，依法不得加重）而後遞減之。
三、上訴駁回：
　　原審審理結果，認被告如事實欄所示販賣第二級毒品未遂犯
    行罪證明確，而適用毒品危害防制條例第4條第6項、第2項
    、第17條第2項、刑法第47條第1項、第25條第2項等規定，
    並審酌被告正值青壯，不思努力進取，又有如事實欄所示之
    毒品前科，應知毒品對人體之危害性，竟在Grindr聊天室張
    貼「al約HI .FUN 真有型可調」，以招攬不特定人與之交易
    毒品，欲出售甲基安非他命，殘害國民身心健康，助長社會
    濫用毒品風氣，惟念其坦承犯行，態度良好，僅販賣數量些
    微之甲基安非他命，又未造成實害，及其素行、犯罪動機、
    手段、生活狀況、智識程度等一切情狀，認被告販賣第二級
    毒品未遂，累犯，處有期徒刑2年；查獲之甲基安非他命3包
    （驗後總淨重2.4999公克，含空包裝袋3只），係被告本案
    販賣未遂而非法持有者，爰依毒品危害防制條例第18條第1
    項前段規定宣告沒收銷燬，又鑑驗用罄部分因已滅失，自無
    庸再為沒收銷燬之諭知；而門號0000000000號ASUS廠牌行動
    電話1支（含SIM卡1張），係被告持犯本案，即登錄Grindr
    聊天室及與佯裝購毒員警聯絡約定販毒細節所用之物，爰依
    同條例第19條第1 項規定沒收之，核無認定事實錯誤、量刑
    瑕疵或違背法令之情形，其結論尚無不合。衡酌毒品氾濫不
    僅戕害國民個人身心，對於社會治安、風氣亦有危害，是我
    國依法嚴令禁止製造、運輸、販賣、轉讓毒品等行為，以截
    堵毒品來源，拔除貽害之本，杜絕流入之途，被告對於毒品
    交易為檢警機關嚴予取締之犯罪，及法律立有重典處罰乙節
    ，自當有所知悉，卻仍欲販賣毒品牟利，助長毒品氾濫，是
    其所為本難輕縱，又被告坦承犯行之犯後態度及其素行，原
    審業予以審酌而為適當之量刑，且本案經依法遞減其刑後，
    其法定本刑已大幅減低，已屬寬待，尚無再予減輕其刑之事
    由，並無情堪憫恕之情形。茲原判決已詳予審酌刑法第57條
    各款及前開所列情狀，予以綜合考量，在法定刑度範圍內，
    詳予審酌科刑，核其認事用法尚無違誤，量刑亦屬妥當。被
    告上訴意旨請求從輕量刑，及依刑法第59條酌減云云，為無
    理由，應予駁回。
據上論斷，應依刑事訴訟法第368條，判決如主文。
本案經檢察官曾忠己到庭執行職務。
中　　華　　民　　國　　109 　年　　6 　　月　　18　　日
                  刑事第十一庭審判長法　官　楊力進
                              　　  法　官　許文章
                              　    法　官　沈君玲
以上正本證明與原本無異。
如不服本判決，應於收受送達後20日內向本院提出上訴書狀，其
未敘述上訴之理由者並得於提起上訴後20日內向本院補提理由書
（均須按他造當事人之人數附繕本）「切勿逕送上級法院」。
                                    書記官　彭于瑛
中　　華　　民　　國　　109 　年　　6 　　月　　18　　日
附錄：本案論罪科刑法條全文
毒品危害防制條例第4 條第2 項、第6 項
製造、運輸、販賣第二級毒品者，處無期徒刑或7 年以上有期徒
刑，得併科新臺幣1 千萬元以下罰金。
前5 項之未遂犯罰之。